【裁判字號】    96,抗,2015
【裁判日期】    970110
【裁判案由】    聲明異議
【裁判全文】
臺灣高等法院民事裁定                  96年度抗字第2015號
抗  告  人  丙○○
            乙○○
相  對  人  渣打國際商業銀行股份有限公司
            業銀行股份有限公司)
法定代理人  甲○○
相  對  人  丁○○
上列當事人間聲明異議事件，抗告人對於中華民國96年11月2日
臺灣桃園地方法院94年度執字第5170號裁定提起抗告，本院裁定
如下：
    主  文
原裁定廢棄。
    理  由
一、按實施查封後，第三人未經執行法院允許，占有查封物或為
    其他有礙執行效果之行為者，執行法院得依職權或依聲請排
    除之。此於不動產執行程序準用之，強制執行法第51條第3
    項、第113條定有明文。另債務人應交出之不動產，現為債
    務人占有或於查封後為第三人占有者，執行法院應解除其占
    有，點交於買受人或承受人。第三人對其在查封前無權占有
    不爭執，前項規定亦適用之，同法第99條第1項、第2項亦有
    明定。故第三人占有不動產雖在該不動產查封之前，但確為
    無權占有者，其占有不動產即無正當權源，毫無疑問，如第
    三人不交出不動產，自應逕予強制執行，期能提高拍賣之效
    果，並疏減訟源（強制執行法第99條第2項之修法理由參照
    ）。又所謂對無權占有不爭執，指執行法院調查時，對無權
    占有不爭執而言。至如占有權源不明者，並非對無權占有不
    爭執，自不得點交。
二、本件抗告人於原法院聲明異議略以：原法院94年度執字第51
    70號 (以下簡稱系爭執行事件）清償債務強制執行事件，拍
    賣債務人丁○○所有如附表所示不動產（以下簡稱系爭不動
    產），現為抗告人占用中，惟原法院96年8月8日第一次拍賣
    系爭不動產之公告使用情形欄記載：系爭不動產現為第三人
    葉秀錦等占有中，其占有業經原法院86年度重訴字第208號
    判決認屬無權占有，拍定後應予點交等語。前揭拍賣公告所
    載拍定後點交顯有違誤，爰就該拍賣公告之記載聲明異議云
    云。
三、查，系爭不動產前經原法院執行處於84年5月19日以84年度
    民執全字第671號至現場查封時，系爭不動產係有第三人葉
    秀錦居住，且葉秀錦之父母葉祥月、葉愛珠在場，有該假處
    分執行筆錄在卷可稽（見84年度執全字第671卷第8頁)。嗣
    系爭不動產經原法院以85年度執字第3487號強制管理命令，
    選任本件相對人即債權人渣打國際商業銀行股份有限公司（
    以下簡稱渣打銀行）更名前之新竹區中小企業銀行股份有限
    公司（以下簡稱中小企業銀行，嗣再更名為新竹國際商業銀
    行股份有限公司）山子頂分行為管理人，山子頂分行旋即以
    葉秀錦、葉祥月、葉愛珠等無權占用（以下簡稱葉秀錦等3
    人）系爭不動產，乃本於管理人之地位以原法院86年度重訴
    字第208號訴請葉秀錦等3人自系爭不動產（含增建）遷讓，
    並獲勝訴判決確定在案，有該判決（以下簡稱確定判決）及
    確定證明書在卷可憑（見原法院卷第42頁至第49頁）。該確
    定判決雖認債務人丁○○與抗告人乙○○間之租賃契約已於
    84年1月31日屆滿，且葉秀錦於租賃契約屆滿後未繼續繳納
    租金，難認有不定期租賃關係，而判決葉秀錦等3人敗訴確
    定。惟葉秀錦等3人於前開事件中曾具狀抗辯稱：葉秀錦等
    三人占用系爭不動產係基於抗告人乙○○與債務人丁○○間
    之租賃契約，且抗告人丙○○亦自73年間即已合法占用系爭
    不動產，有本院調閱原法院86年度重訴字第208號卷可憑（
    見該卷第66頁反面至第67頁）。是抗告人似於84年1月31日
    即假處分查封前有占用系爭不動產。參酌中小企業銀行更名
    後之新竹國際商業銀行股份有限公司（以下簡稱新竹國際商
    銀）嗣亦持前揭確定判決於89年1月10日聲請原法院89年度
    執字第937號執行葉秀錦等3人自系爭不動產遷讓，新竹國際
    商銀於93年8月19日亦曾查報抗告人均設籍並居住於系爭不
    動產，並因此認無執行必要，乃撤回強制執行之聲請，有本
    院調閱該執行卷附陳報狀、撤回強制執行狀在卷可考（見該
    卷第91頁、第106頁）。因此，前揭確定判決之效力是否及
    於抗告人，而得逕對抗告人為遷讓排除抗告人占有之強制執
    行，已非無疑。則抗告人在假處分查封前既有占用系爭不動
    產，且其是否無權占有，對抗告人、渣打銀行而言非無爭執
    ，則渣打銀行再聲請本件強制執行拍賣系爭不動產，揆諸前
    揭說明，原法院為拍定後似亦不得解除抗告人之占有點交買
    受人或承受人。原法院以抗告人占用系爭不動產係在假處分
    查封及繼葉秀錦之後占用，且未能提出其有何占用之正當權
    源，依修正後強制執行法第99條規定，無權再予爭執，據以
    駁回抗告人對拍賣公告記載系爭不動產拍定後點交之執行行
    為聲明異議，尚有未洽，抗告意旨指摘原裁定不當，求予廢
    棄，為有理由，爰由本院廢棄發回，由原法院為妥適之處理
    。
四、據上論結，本件抗告為有理由，爰裁定如主文，
中    華    民    國    97      年    1    月  10    日
                    民事第十一庭
                        審判長法  官   鄭雅萍
                              法  官   詹文馨
                              法  官   蘇芹英
正本係照原本作成。
本裁定除以適用法規顯有錯誤為理由，並經本院許可外，不得再
抗告。如提起再抗告，應於收受後10日內委任律師為訴訟代理人
向本院提出再抗告狀。並繳納再抗告費新台幣１千元。
中    華    民    國    97    年    1     月    10    日
                              書記官   林初枝


司法院資訊處製作；財團法人民間司法改革基金會備份。
